【裁判字號】    97,花易,7
【裁判日期】    970327
【裁判案由】    違反著作權法
【裁判全文】
臺灣花蓮地方法院刑事判決               97年度花易字第7號
公  訴  人  臺灣花蓮地方法院檢察署檢察官
被      告  乙○○
上列被告因違反著作權法案件，經檢察官聲請簡易判決處刑（96
年度偵續字第25號），本院認不宜以簡易程序審理，逕改以通常
程序審理，判決如下：
    主  文
乙○○明知係侵害著作財產權之光碟重製物而散布，處有期徒刑
捌月，減為有期徒刑肆月，如易科罰金，以新臺幣壹仟元折算壹
日。緩刑年，緩刑期間付保護管束。扣案「海軍罪案調查第3
季」盜版光碟捌片（含包裝盒）均沒收。
    事  實
一、乙○○明知「海軍罪案調查第3季」光碟片8片，為他人享有
    著作財產權之影音著作，且係侵害他人著作財產權之盜版光
    碟重製物，竟基於散布之犯意，於民國96年2月9日前某日，
    在花蓮縣花蓮市○○路373號之8住處，在雅虎奇摩拍賣網站
    上，以「23948 」為其雅虎奇摩網站之賣家帳號，張貼刊登
    販賣前揭盜版光碟之廣告而散布。嗣有財團法人電影及錄影
    著作保護基金會職員喬裝為網路買家，於96年2月9日以新臺
    幣（下同）550元標得上開光碟1套，並於同年月13日轉帳至
    乙○○設於郵局帳號0000000 -0000000號帳戶內而查獲，並
    扣得海軍罪案調查第3季光碟片8片。
二、案經內政部警政署保安警察第二總隊第一大隊第一中隊報請
    臺灣花蓮地方法院檢察署檢察官偵查聲請簡易判決處刑。
    理  由
一、訊據被告乙○○矢口否認有何違反著權法之犯行，辯稱：並
    不知該影片係侵害著作財產權之重製物等語，惟查：本件海
    軍罪案調查第3季光碟片8片並無來源識別碼，並非正版影音
    產品等情，已據證人甲○○於警時證述至為明確，復佐以本
    件經檢察官勘驗結果包裝盒上係簡體字樣，亦有檢察官勘驗
    筆錄1 份在卷可稽，此外，復有被告於拍賣網站上，就海軍
    罪案調查第3季2手光碟片拍賣網頁紙本資料、海軍罪案調查
    第3季2手光碟片買家，於96年2月13日匯款價金新台幣550元
    予被告之中華郵政公司交易明細單資料、被告之郵政存簿儲
    金簿及頁中明細影本、被告以中華郵政公司郵寄盜版影音光
    碟片之宅急便包裹單等在卷可稽。而被告已有5 年餘網路拍
    賣經驗，對此顯難諉為不知，辯解應係卸責之詞，不足採信
    。被告犯行，應堪認定，自應依法論科。
二、核被告所為，係犯著作權法第91條之1第3項、第2 項之明知
    係侵害著作財產權之光碟重製物而散布罪。被告意圖散布而
    持有盜版光碟之低度行為，為散布之高度行為所吸收，不另
    論罪。爰審酌被告侵害他人著作財產權，犯罪後仍否認犯行
    ，態度不佳，惟念其並無犯罪前科，因有多重障礙，無法工
    作，平日均在家觀看影片，始會犯下本件犯行，本案查獲犯
    罪所得僅550 元等一切情狀，量處如主文所示之刑。又中華
    民國96年罪犯減刑條例業於96年7月4 日公布，自同年7月16
    日施行，被告所犯本案之罪，犯罪時間係在96年4 月24日以
    前，經核並非該條例第3 條所列不予減刑之罪，應依同條例
    第2條第1項第3款規定，減其刑期2分之1，再依同條例第9條
    規定，併諭知易科罰金之折算標準。又被告未曾受有期徒刑
    以上刑之宣告，其因一時失慮致罹刑典，經此刑之宣告後，
    應當知所警惕，本院認對被告所宣告之刑以暫不執行為適當
    ，爰宣告緩刑3年，另併依刑法第93條第1項規定宣告在緩刑
    期內付保護管束，俾能由觀護人導正充實被告對智慧財產權
    之觀念，並啟自新。扣案之「海軍罪案調查第3 季」盜版光
    碟8片（含包裝盒），依著作權法第98 條但書之規定，應宣
    告沒收。
三、告訴意旨另以：被告明知附表所示之影音光碟片，為他人享
    有著作財產權之影音著作，且係侵害他人著作財產權之盜版
    光碟重製物，仍自95年12月15日至96年4月4日止，在花蓮市
    ○○路373號之8住處，基於集合犯之犯意，在雅虎奇摩拍賣
    網站上，張貼刊登販賣前揭盜版光碟之廣告，以「23948 」
    為其雅虎奇摩網站之賣家帳號，並以其所有前揭郵局帳戶作
    為購買者匯入價金之用，俟購買者將價款匯入前開郵局帳戶
    內，乙○○再將盜版影音光碟，以郵寄包裹之方式，送交予
    購買者而為散布，因認被告涉犯著作權法第91條之1第3項之
    罪嫌等語。按犯罪事實應依證據認定之，無證據不得認定犯
    罪事實，刑事訴訟法第154條第2項定有明文。告訴人之告訴
    ，係以使被告受刑事訴追為目的，是其陳述是否與真實相符
    ，仍應調查其它證據以資審認。（參照最高法院52年度台上
    第1300號）。訊據被告堅決否認有何違法散布前揭光碟片之
    犯行，辯稱：附表所示之影音光碟片係伊在網路上買來自己
    看的等語。經查，附表所示之影音光碟片均有僅1 套，並無
    重覆，顯見被告所稱係自己要看而購入一情，應可採信。而
    本案如附表所示之影片，係警員至被告家中搜索時查獲，惟
    依被告所使用「23948 」之雅虎奇摩網站之賣家帳號網頁上
    ，其交易項目並無附表所示之影音光碟片，有上開網頁附卷
    可查，是亦無證據顯示被告有在網路上以販賣之方式散布附
    表所示影音光碟片之犯行，則被告既係供自行觀看之用，自
    不能僅以被告有散布前揭已觀畢之「海軍罪案調查第3 季」
    盜版光碟，即當然推論被告必將附表所示影片光碟加以散布
    ，或係意圖散布而持有。此外，復查無其他證據足資證明被
    告有何簡易判決處刑意旨所指散布附表所示影音光碟片犯行
    ，惟檢察官既認此部分與前揭有罪部分係集合犯之實質上一
    罪關係，爰不另為無罪之諭知。
據上論斷，應依刑事訴訟法第299條第1項前段，著作權法第91條
之1第3項、第2項、第98條但書，刑法第11 條、第74條第1項第1
款、第93條第1項，第41條第1項前段，中華民國96年罪犯減刑條
例第2條第1項第3款、第7條、第9條，判決如主文。
中    華    民    國    97    年    3     月    27    日
                  刑事第二庭    法  官   林恒祺
上列正本證明與原本無異。
如對本判決不服，應於送達後10日內，向本院提出上訴狀（上訴
狀應記載具體上訴理由並應抄附繕本）告訴人或被害人如對於本
判決不服者，應具備理由請求檢察官上訴，其上訴期間之計算係
以檢察官收受判決正本之日期為準。
中    華    民    國    97    年    3     月    28    日
                                書記官
附錄本判決論罪之法律條文：
著作權法第91條之1
擅自以移轉所有權之方法散布著作原件或其重製物而侵害他人之
著作財產權者，處3 年以下有期徒刑、拘役，或科或併科新臺幣
五十萬元以下罰金。
明知係侵害著作財產權之重製物而散布或意圖散布而公開陳列或
持有者，處3年以下有期徒刑，得併科新臺幣7萬元以上75萬元以
下罰金。
犯前項之罪，其重製物為光碟者，處6月以上3年以下有期徒刑，
得併科新臺幣20萬元以上2百萬元以下罰金。但違反第87條第4款
規定輸入之光碟，不在此限。
犯前二項之罪，經供出其物品來源，因而破獲者，得減輕其刑。


司法院資訊處製作；財團法人民間司法改革基金會備份。
